臺灣臺北地方法院民事判決　九十一年度簡上字第六二八號
　　上　訴　人　甲○○
　　被上訴人　　乙○○
右當事人間請求確認本票債權不存在事件，上訴人對於中華民國九十一年六月十日本
院台北簡易庭九十一年度北簡字第八七五九號第一審判決提起上訴，本院判決如左：
    主  文
原判決廢棄。
確認被上訴人持有上訴人所簽發，如附表所示之本票票據債權不存在。
第一、二審訴訟費用由被上訴人負擔。
    事  實
甲、上訴人方面：
  一、聲明：如主文所示。
  二、陳述：除與原審判決書所載者相同茲予引用外，補稱：
  （一）上訴人當初所交付鶴鳴實業有限公司（下稱鶴鳴公司）之如附表所示之本件
        系爭本票為空白票據，其中票款金額、到期日均係由被上訴人自行填寫，且
        受款人乙○○亦是被上訴人自行填寫。故系爭本票因欠缺應記載事項而無效
        ，且系爭本票並非上訴人直接交付被上訴人，上訴人即無可能授權被上訴人
        填寫系爭本票金額，故就系爭本票亦無空白票據補充權存在之事由。
  （一）被上訴人於台灣基隆地方法院就本件系爭本票聲請裁定強制執行時，並未在
        系爭本票上背書。故被上訴人於系爭本票上所為之背書乃屬期後背書。而被
        上訴人聲請本票裁定時，主張其與上訴人間就系爭本票之基礎原因為消費借
        貸之法律關係，然台灣銀行匯款單所載匯款人為訴外人鶴鳴公司，且依據被
        上訴人所寄發之存證信函係表示上訴人曾向其先生借款，與其在原審所稱乃
        因其個人借款給鶴鳴公司，鶴鳴公司再將本票轉讓給被上訴人有所不同。被
        上訴人既於聲請本票裁定時主張其或其配偶與上訴人就系爭本票有消費借貸
        之法律關係，則上訴人與鶴鳴公司無消費借貸關係，上訴人自得以此事由對
        抗被上訴人，被上訴人應繼受前手瑕疵，不得取得系爭本票之票據權利。
  三、證據：援用原審之立證方法外。
乙、被上訴人方面：
  一、聲明：駁回上訴。
  二、陳述：除與原審判決書所載者相同茲予引用外，補稱：
      其不否認當初拿到系爭本票並未記載金額、到期日，另外關於本票上受款人乙
      ○○亦是其嗣後自行填寫。但是因為其後來為鶴鳴公司之實際負責人，故便填
      寫上自己名字、姓名希望以此拿到執行名義。
  三、證據：援用原審之立證方法。
丙、本院依職權調閱台灣基隆地方法院票字第二四六號本票裁定卷。
    理  由
一、上訴人起訴主張：被上訴人所持有之本件系爭本票係為空白票據，因欠缺票據應
    記載之事項而無效，且系爭本票係上訴人簽發予受款人鶴鳴公司持有，與被上訴
    人毫無關係，被上訴人竟以之向台灣基隆地方法院法院以九十一年票字第二四六
    號聲請裁定強制執行，有害上訴人之權益，為此提起確認系爭本票對上訴人債權
    不存在之訴。被上訴人：則以系爭本票係因其借款給鶴鳴公司，並自公司處取得
    ，其自有權聲請本票裁定強制執行等語置辯。
二、上訴人起訴主張：被上訴人持有本件系爭本票向台灣基隆地方法院聲請本票裁定
    ，經該法院以 九十一年度票字第二四六號裁定准許強制執行，然系爭本票係上訴
    人簽發交予受款人鶴鳴公司，且本票上僅填寫發票日期、受款人鶴鳴公司，關於
    票據金額、到期日及受款人乙○○均係為被上訴人向台灣基隆地方法院聲請本票
    強制執行時自行填寫等情，業據其提出本票裁定聲請狀、本票、匯款單、存證信
    函等件影本為證，且為被上訴人所不爭執，自堪信上訴人此部分主張為真實。
三、按欠缺本法所規定票據上應記載事項之一者，其票據無效。又一定之金額係為本
    票應記載事項之一。票據法第十一條第一項、第一百二十條第一項第二款分別定
    有明文。經查：被上訴人既自承其取得系爭本票係未填寫票面金額之欠缺應記載
    事項之本票，且其取得系爭票據乃因其嗣後取得鶴鳴公司之經營權後，增列自己
    為受款人並填寫票面金額後，聲請本票裁定。其所持有既屬欠缺應記載事項而應
    為無效之本票，且亦未證明上訴人有授權其填寫系爭本票金額，而有空白票據補
    充權存在之事由，自應認定本件系爭票據為無效。
四、綜上所述，上訴人主張系爭本票欠缺應記載事項而無效為可採，被上訴人所辯均
    為無可取。從而，被上訴人既持無效之本票向台灣基隆地方法院聲請裁定強制執
    行，並經該法院以九十一年度票字第二四六號裁定准許強制執行，其即有確認利
    益。從而，上訴人請求確認如附表所示之本票債權不存在為有理由，應予准許。
    原審不及斟酌被上訴人在第二審自認票據欠缺應記載事項之情形，而為上訴人敗
    訴之判決，尚有未洽。上訴意旨指摘原判決不當，求予廢棄改判，為有理由。爰
    由本院予以廢棄改判，如主文第二項所示。
五、本件事證已臻明確，兩造其餘攻擊防禦方法，核予判決結果不生影響，爰不一一
    論述，併此敘明。
據上論結：本件上訴為有理由，依民事訴訟法第四百三十六條之一第三項、第四百五
十條、第七十八條，判決如主文。
中　　　華　　　民　　　國　  　九十一　　年　　　十　　　月　　三十一　日
　　　　　　　　　　　　　　　　　　　　　　民事第四庭審判長法官　林勤綱
　　　　　　　　　　　　　　　　　　　　　　　　　　　　　　法官　洪于智
　　　　　　　　　　　　　　　　　　　　　　　　　　　　　　法官　黃柄縉
右為正本係照原本作成
本判決不得上訴
中　　　華　　　民　　　國　　九十一　　年　　　十　　　月　　 三十一　 日
　　　　　　　　　　　　　　　　　　　　　　　　　　　B法院書記官　楊湘雯
